【裁判字號】    95,台上,2365
【裁判日期】    950504
【裁判案由】    違反毒品危害防制條例等罪
【裁判全文】
最高法院刑事判決            九十五年度台上字第二三六五號
    上  訴  人  甲○○
                        號3樓（現另案在台灣嘉義監獄執行
                        中）
                乙○○
                        號3樓.
    共      同
    選任辯護人  舒建中律師
上列上訴人等因違反毒品危害防制條例等罪案件，不服台灣高等
法院中華民國九十五年二月二十四日第二審判決（九十四年度上
訴字第二一八九號，起訴案號：台灣板橋地方法院檢察署九十三
年度偵字第八五０一號），提起上訴，本院判決如下：
    主  文
原判決關於甲○○、乙○○共同販賣第一級毒品部分撤銷，發回
台灣高等法院。
其他上訴駁回。
    理  由
一、發回部分（即上訴人甲○○、乙○○共同販賣第一級毒品部
分）：
本件原判決認定：上訴人甲○○前因違反毒品危害防制條例及竊
盜等罪案件，經台灣板橋地方法院分別判處有期徒刑九月、十月
，定應執行有期徒刑一年六月確定，於民國九十二年十一月二十
五日執行完畢。猶不知悔改，竟與其胞弟即上訴人乙○○基於販
賣第一級毒品海洛因之犯意聯絡，於九十三年四月二十九日下午
二時五十八分許，綽號「古錐仔」之丙○○先撥打甲○○所使用
之0000000000號行動電話，告知欲購買半錢數量之海
洛因，甲○○嗣於翌日上午六時四十六分許以上開行動電話撥打
乙○○在台北縣蘆洲市○○○街二十九巷一號「皇家保齡球館」
上班處所之00000000號電話，與乙○○聯絡，再由乙○
○在上開保齡球館旁交付半錢之海洛因予丙○○，並向丙○○索
價新台幣（下同）八千五百元，旋經丙○○於隔日給付價金八千
五百元予甲○○，以此方式販賣一次海洛因予丙○○等情，因而
撤銷第一審關於甲○○、乙○○（下稱上訴人等）共同販賣第一
級毒品部分之不當科刑判決，改判仍各論處上訴人等共同販賣第
一級毒品罪刑（甲○○併論以累犯），固非無見。
惟查：(一)、科刑之判決書，須將認定之犯罪事實詳記於事實欄，
然後於理由內逐一說明其所憑之證據及認定之理由，使事實與理
由兩相一致，方為合法，倘事實欄已有敘及，而理由欄未加說明
，是為理由不備，足以構成撤銷之原因；又販賣毒品罪以行為人
主觀上有營利之意圖為其要件，行為人有無此項犯罪之目的條件
，自應於事實欄內為詳實之記載，然後於理由內說明其憑以認定
之證據，始稱適法。原判決於事實欄僅記載上訴人等共同販賣半
錢數量之海洛因予丙○○等情，而於上訴人等主觀上是否有營利
之意圖，並未明白認定，詳細記載，理由內復未敘明其憑以認定
上訴人等有營利意圖之依據，已難認適法；又原判決事實欄記載
：「……於九十三年四月二十九日下午二時五十八分許，綽號『
古錐仔』之丙○○先撥打甲○○所使用之0000000000
號行動電話告知欲購買半錢數量之毒品海洛因……」等情，然理
由欄對此亦未說明其所憑證據及得心證之理由，亦嫌理由不備。
(二)、刑事訴訟法第一百五十九條第一項規定：「被告以外之人於
審判外之言詞或書面陳述，除法律有規定者外，不得作為證據。
」其立法本旨係以被告以外之人（包括共同被告、共犯、被害人
等）於審判外之言詞或書面陳述，因當事人無從直接對於原供述
者為反對之詰問，以擔保其真實性，法院亦無從直接接觸證人之
人格，尋求證言之憑信性，違背直接審理之原則，故為求實體之
發見並保障人權，除具有必要性及信用性之情況保障，仍許為證
據，法律予以特別規定，例如同法第一百五十九條之一至第一百
五十九條之五、第二百零六條、兒童及少年性交易防制條例第十
條第二項、家庭暴力防治法第二十八條第二項、組織犯罪防制條
例第十二條等規定者外，認該傳聞證據不具證據能力。又共同被
告對於其他共同被告之案件而言，為被告以外之第三人，本質上
屬於證人，為確保被告對於證人之詰問權，應使共同被告立於證
人之地位而為具結陳述，並接受被告之詰問，其陳述始得作為認
定被告犯罪事實之判斷依據。本件原判決以共同被告乙○○於警
詢中不利之供述作為認定甲○○犯行之佐證，然第一審及原審並
未使乙○○立於證人地位而為具結陳述，並接受甲○○之詰問，
復未說明乙○○上開於警詢時之陳述，是否有刑事訴訟法第一百
五十九條之一至第一百五十九條之三及之五所定得為證據之情形
，即逕認乙○○上開於警詢時以被告身分所為不利於上訴人等之
陳述，亦得採為認定甲○○犯罪之證據，並難認為合法。以上或
為上訴人等上訴意旨所指摘，或係本院得依職權調查之事項，應
認原判決關於上訴人等共同販賣第一級毒品部分有發回更審之原
因。原判決說明甲○○不另為無罪諭知部分，基於審判不可分原
則，併予發回。
二、駁回部分（即上訴人甲○○持有改造玩具手槍部分）：
按刑事訴訟法第三百七十七條規定，上訴於第三審法院，非以判
決違背法令為理由，不得為之。是提起第三審上訴，應以原判決
違背法令為理由，係屬法定要件。如果上訴理由狀並未依據卷內
訴訟資料，具體指摘原判決不適用何種法則或如何適用不當，或
所指摘原判決違法情事，顯與法律規定得為第三審上訴理由之違
法情形，不相適合時，均應認其上訴為違背法律上之程式，予以
駁回。上訴人甲○○關於未經許可，持有可發射子彈具有殺傷力
之改造玩具手槍部分上訴意旨略稱：原判決就此部分量處有期徒
刑二年，似嫌過重，且對查扣之五顆不具殺傷力子彈未諭知沒收
，亦有適用法則不當之違誤云云。
惟查原判決綜合卷附內政部警政署刑事警察局鑑驗通知書，扣案
可發射子彈，具有殺傷力之改造玩具手槍及具殺傷力之土造子彈
等證據，並參酌全案其餘卷證資料，本於事實審法院職權之推理
作用，認定甲○○確有未經許可，持有可發射子彈具殺傷力之改
造玩具手槍及子彈之犯行，因而撤銷第一審關於甲○○此部分之
判決，改判仍依想像競合犯從一重論處甲○○未經許可，持有可
發射子彈具有殺傷力之改造玩具手槍（併論以累犯，且處有期徒
刑二年，併科罰金新台幣十萬元）罪刑，已詳細說明其理由。對
扣案土造子彈經送鑑驗後，已因經全部試射而不具殺傷力，如何
皆已非屬違禁物而無庸宣告沒收，亦已於理由內詳加說明。上訴
意旨對原審此部分之論斷，究有何違背經驗法則或論理法則等違
法情形，並未依據卷內資料為具體之指摘。而刑罰之量定，係屬
事實審法院得依職權自由裁量之事項，茍已斟酌刑法第五十七條
各款所列情狀而未逾法定刑度，即不得遽指為違法。原判決已詳
加論述其斟酌甲○○持有具殺傷力之改造金屬玩具手槍及子彈，
為犯罪之源頭，對社會、國家之傷害頗深，所侵害之法益亦大，
及其犯罪後之態度等一切情狀，以為科刑輕重標準之理由，量定
之刑罰復未逾法定刑度，且無顯然失輕或失重之情形，自不能任
意指為違法。又扣案不具殺傷力之子彈五顆，因非屬違禁物，原
審未予諭知沒收，於法亦難指有違。甲○○此部分上訴意旨係以
自己主觀之說詞，對原判決已詳細說明之事項，漫事指摘，依首
開說明，難認係適法之第三審上訴理由。其此部分之上訴違背法
律上之程式，應予駁回。
據上論結，應依刑事訴訟法第三百九十七條、第四百零一條、第
三百九十五條前段，判決如主文。
中    華    民    國  九十五  年    五    月    四    日
                      最高法院刑事第十一庭
                          審判長法官  謝  俊  雄
                                法官  陳  世  雄
                                法官  魏  新  和
                                法官  吳  信  銘
                                法官  徐  文  亮
      本件正本證明與原本無異
                                      書  記  官
中    華    民    國  九十五  年    五    月    十    日
                                                   ｍ

司法院資訊處製作；財團法人民間司法改革基金會備份。
